【裁判字號】    90,訴,865
【裁判日期】    900517
【裁判案由】    懲治盜匪條例
【裁判全文】
臺灣臺中地方法院刑事判決                            九十年度訴字第八六五號
    公  訴  人  台灣台中地方法院檢察署檢察官
    被      告  甲○○
    指定辯護人 本院公設辯護人戴遐齡
右列被告因懲治盜匪條例案件，經檢察官提起公訴（九十年度偵字第五六四二號），
本院判決如左：
    主  文
甲○○連續意圖為自己不法之所有，以脅迫致使不能抗拒而使他人交付其物，處有期
徒刑柒年貳月，扣案之安全帽壹頂、口罩壹個、手套壹雙、塑膠袋壹個、水果刀壹把
沒收；又連續意圖為自己不法之所有，以恐嚇使人將本人之物交付，未遂，處有期徒
刑伍月，扣案之安全帽壹頂、口罩壹個、手套壹雙、塑膠袋壹個、水果刀壹把、西瓜
刀壹把沒收；應執行有期徒刑柒年肆月，扣案之安全帽壹頂、口罩壹個、手套壹雙、
塑膠袋壹個、水果刀壹把、西瓜刀壹把沒收。
    事  實
一、甲○○意圖為自己不法之所有，基於強盜及恐嚇取財之概括犯意，駕騎車牌以不
    透明膠帶貼黏之黑色重型機車，戴安全帽、口罩及手套，連續於附表編號一、二
    所示之時間、地點，以水果刀脅迫乙○○、丙○○，致使不能抗拒，而使乙○○
    、丙○○分別交付新台幣（下同）七千七百元及三千零五十元，放入甲○○準備
    之塑膠袋內；另連續於附表編號三、四所示之時間、地點，攜帶西瓜刀或水果刀
    ，恐嚇戊○○、丁○○交出財物放入塑膠袋內，惟均因戊○○、丁○○趁機反抗
    而未得逞。嗣於九十年三月二十四日凌晨三時二十分許，甲○○逃離附表編號四
    所示之地點，行經台中市○○路與美村路口，為警欄檢查獲，並扣得其所有安全
    帽一頂、口罩一個、手套一雙、塑膠袋一個、水果刀一把及西瓜刀一把。
二、案經台中市警察局第三分局報請台灣台中地方法院檢察署檢察官偵查起訴。
    理  由
一、訊據被告甲○○坦承附表編號一、二、四之犯罪事實，核與被害人乙○○、戊○○、丁○○分別於警訊及本院審理時指訴之情節相符。另被告雖否認附表編號二
    之犯罪事實，辯稱伊未做此案云云。惟查被告於九十年三月二十日二十一時三分
    許，持水果刀至台中市○○○路九三七號翁財記便利超商，脅迫店員交付三千零
    五十元等情，業據其於警訊及偵查中自白不諱，並經被害人丙○○於警訊時供述
    無訛，且本件案發後被害人丙○○並未報案，依常情，如非被告主動供出，警方
    焉知尋得被害人丙○○查證，顯見被告於警訊及偵查中之自白，與事實相符，被
    告在本院審理時翻異前供，否認附表編號二所示犯行，應係飾卸之詞，不足採信
    ，此外復有安全帽一頂、口罩一個、手套一雙、塑膠袋一個、水果刀一把及西瓜
    刀一把扣案及附表編號一、三所示地點監視設備翻拍之照片六張附卷可稽，事證
    明確，被告犯行已堪認定。
二、核被告所為，係犯懲治盜匪條例第五條第一項第一款之強盜罪及刑法第三百四十
    六條第三項、第一項之恐嚇取財未遂罪。附表編號三、四部分，被告已著手於犯
    罪行為之實行，雖因被害人戊○○、丁○○反抗，被告之行為迄未使被害人達不
    能抗拒程度，但被告攜帶對人體具危險性之水果刀或西瓜刀，喝令被害人交付財
    物，客觀上足使被害人心生畏懼，仍成立恐嚇取財未遂罪，檢察官認係犯懲治盜
    匪條例第五條第三項之預備強盜罪，尚有不合，起訴法條應予變更。又被告先後
    二次強盜及二次恐嚇取財未遂犯行，時間緊接，犯罪構成要件相同，顯係各基於
    概括之犯意為之，均為連續犯，應分別論以一罪，依法加重其刑。再被告已著手
    於恐嚇取財之實行而不遂，為未遂犯，此部分應依既遂犯之刑減輕之，並予先加
    後減。而所犯上開二罪，犯意各別，罪質互異，應予分論併科。爰審酌被告尚無
    前科（僅曾因毒品危害防制條例案件，經裁定送觀察勒戒，見卷附台灣台中地方
    法院檢察署刑案資料查註紀錄表），連續持刀強盜、恐嚇取財，嚴重危害社會治
    安，於警訊時已坦承上情，態度尚佳等一切情狀，處以如主文所示之刑，並定其
    應執行刑。扣案之安全帽一頂、口罩一個、手套一雙、塑膠袋一個、水果刀一把
    及西瓜刀一把，為被告所有供其犯罪之用，應依法宣告沒收。另被告強盜被害人
    乙○○、丙○○所得之七千七百元及三千零五十元，並未查扣，被告復供陳已花
    用迨盡，自無從諭知發還被害人，併予敘明。
據上論斷，應依刑事訴訟法第二百九十九條第一項前段、第三百條、懲治盜匪條例第
五條第一項第一款、第八條、刑法第五十六條、第三百四十六條第三項、第一項、第
二十六條前段、第五十一條第五款、第三十八條第一項第二款、罰金罰鍰提高標準條
例第一條前段，判決如主文。
中      華      民      國      九十      年      五      月    十七    日
                     法  官  鍾  堯  航
附表：
編號  犯罪時間      犯罪地點        犯罪手段         被害人  損失財物
一    九十年三月十  台中市中區民權  持水果刀指向被   乙○○  新台幣（下同
      六日凌晨五時  路六七號全家便  害人，脅迫被害           ）七千七百元
      五十五分許。  利超商。        人，使其不能抗           。
                                    拒，而交付財物
                                    。
二    九十年三月二  台中市南區忠明  同右             丙○○  三千零五十元
      十日二十一時  南路九三七號翁                           。
      三分許。      財記便利超商。
三    九十年三月二  台中市南區高工  水果刀放置背後   戊○○  因被害人反抗
      十四日凌晨二  路二三一號中日  ，恐嚇被害人交           而得逞。
      時四十分許。  便利超商。       付財物。
四    九十年二月二  台中市南區工學  持西瓜刀恐嚇被   丁○○  同右。
      十四日凌晨三  北路六九號全家  害人交付財物。
      時十分許。    便利超商。
右正本證明與原本無異。
如不服本判決，應於送達後十日內向本院提出上訴狀（須附繕本），上訴於台灣高等
法院台中分院。
                                        書記官
中      華      民      國      九十      年      五      月     十七   日
附錄論罪科刑法條
懲治盜匪條例第五條第一項第一款：
有左列行為之一者，處無期徒刑或七年以上有期徒刑：
一  意圖為自己或第三人不法之所有，以強暴、脅迫、藥劑、催眠術或他法，致使不
    能抗拒而取他人之物或使其交付者。
刑法第三百四十六條第一項
意圖為自己或第三人不法之所有，以恐嚇使人將本人或第三人之物交付者，處六月以
上五年以下有期徒刑，得併科三千元以下罰金。
以前項方法得財產上不法之利益，或使第三人得之者，亦同。
前二項之未遂犯罰之。


司法院資訊處製作；財團法人民間司法改革基金會備份。
